臺灣新北地方法院刑事判決
110年度審易字第1546號
公  訴  人  臺灣新北地方檢察署檢察官
被      告  郭炳璋




                （現於法務部○○○○○○○○○○○執行）
上列被告因詐欺案件，經檢察官提起公訴（110年度偵字第26870
號），被告為有罪之陳述，經本院合議庭裁定由受命法官獨任進
行簡式審判程序，判決如下：
    主  文
郭炳璋犯如附表一所示之罪，各處如附表一「宣告罪刑」欄所示
之刑（含沒收）。附表一編號1、4、5所示拘役部分，應執行拘
役捌拾日，如易科罰金，以新臺幣壹仟元折算壹日；附表一編號
2、3、6、7所示有期徒刑部分，應執行有期徒刑陸月，如易科罰
金，以新臺幣壹仟元折算壹日。
    事實及理由
一、本件被告郭炳璋所犯均係死刑、無期徒刑、最輕本刑為3年
    以上有期徒刑或高等法院管轄第一審案件以外之罪，於準備
    程序進行中，被告先就被訴事實為有罪之陳述，經本院告知
    簡式審判程序之旨，並聽取公訴人及被告之意見後，認適宜
    改依簡式審判程序進行，爰依刑事訴訟法第273條之1第1項
    規定，裁定進行簡式審判程序，合先敘明。
二、本件犯罪事實及證據，除下列事項應予補充、更正外，其餘
    均引用如附件即檢察官起訴書之記載：
　㈠犯罪事實欄一、附表「被害人」欄位名稱，應更正為「告訴
    人」。
　㈡證據清單及待證事實欄編號4證據名稱所載之「附表所示帳戶
    交易明細」 ，應補充為「附表所示帳戶之客戶基本資料及
    交易明細」。
　㈢證據清單及待證事實欄編號8證據名稱所載之「0000000000號
    申登人資料」 ，應補充為「0000000000號及0000000000號
    申登人資料」。　　
　㈣證據清單及待證事實欄編號10證據名稱所載之「被告名下000
    -0000000000000號帳戶交易明細」，應補充為「被告名下中
    華郵政股份有限公司帳號000-0000000000000號帳戶之客戶
    基本資料及交易明細」。
　㈤證據部分補充「告訴人陳政良之中華郵政股份有限公司帳號0
    00-00000000000000號帳戶存摺封面及內頁影本、如起訴書
    附表編號4所示代碼繳費之電子發票證明聯影本、新加坡商
    蝦皮娛樂電商有限公司台灣分公司110年1月20日蝦皮電商字
    第00000000000S號函暨所附虛擬帳號對應交易資訊及IP相關
    資料各1份」、「被告郭炳璋於民國110年12月28日本院準備
    程序及審理時之自白」。
三、論罪科刑理由：
  ㈠論罪之理由：
    1.核被告所為，均係犯刑法第339條第1項之詐欺取財罪。至
      起訴書附表編號4至7之告訴人雖分別係以代碼繳費、匯款
      至虛擬帳戶之方式支付款項，使被告輾轉購得遊戲點數，
      惟此係被告取得犯罪所得後之交易行為，難謂其於附表編
      號4至7所詐得者為遊戲點數等財產上不法利益，附此敘明
      。
    2.被告犯如起訴書附表所示之7次犯行，其各行為之時間可
      區隔，且侵害法益對象不同，而各具獨立性，應認其所為
      7次犯行，犯意各別，行為互殊，應予分論併罰。
  ㈡科刑之理由：
　　刑法第57條科刑審酌：
　　爰以行為人之責任為基礎，並審酌被告正值青壯，不思以合
    法途徑賺取所需，竟向起訴書附表所示各告訴人施以詐術，
    使渠等受騙匯款，貪圖不勞而獲，價值觀念顯有偏差，且侵
    害告訴人等之財產權，所為實值非難。惟念被告犯後終能坦
    承犯行，且已與其中之告訴人嚴博耀達成和解，此有本院11
    0年12月28日調解筆錄1份在卷可稽，犯後態度尚可，兼衡被
    告犯罪動機、手段、所生危害，暨其國中肄業之教育智識程
    度、未婚、入監前從事裝潢工作、家中尚無人賴其撫養（本
    院卷附110年12月28日簡式審判筆錄第6頁）等一切情狀，分
    別量處如附表一所示之刑，並均諭知易科罰金之折算標準，
    復分別定其應執行刑暨諭知易科罰金之折算標準如主文所示
    。
四、沒收：
　㈠按犯罪所得，屬於犯罪行為人者，沒收之；但有特別規定者
    ，依其規定；前2項之沒收，於全部或一部不能沒收或不宜
    執行沒收時，追徵其價額，刑法第38條之1第1項、第3項定
    有明文。查：被告就起訴書附表2至7所示犯行，分別詐得新
    臺幣（下同）1萬2,000元、1萬元、5,000元、6,000元、2萬
    5,000元、2萬8,000元之款項，均屬被告之犯罪所得，且未
    據扣案，亦未實際合法發還各告訴人，爰依刑法第38條之1
    第1項前段之規定，於其罪名項下宣告沒收，並於全部或一
    部不能沒收或不宜執行沒收時，依同條第3項之規定，追徵
    其價額。
　㈡另被告就起訴書附表1所示犯行之犯罪所得2,000元，本應依
    刑法第38條之1第1項前段、第3項規定予以沒收或追徵，惟
    考量被告業已與告訴人嚴博耀達成和解，有本院上開調解筆
    錄1份在卷可憑，如被告確實依調解條件履行，已足剝奪其
    犯罪利得，倘被告未能切實履行，告訴人亦可依法以本院調
    解筆錄為民事強制執行名義，對被告之財產強制執行，是本
    院認被告與上開告訴人就本案所成立之調解條件，已達到沒
    收制度剝奪被告犯罪所得之立法目的，如在本案仍諭知沒收
    被告上揭犯罪所得，將使被告承受過度之不利益，顯屬過苛
    ，爰依刑法第38條之2第2項之規定，不另諭知沒收被告上揭
    犯罪所得。　
　㈢至被告為本件詐欺犯行所持用之i Phone 6S Plus行動電話1
    支（含0000000000門號sim卡1枚），固為被告所有供犯罪所
    用之物，惟該行動電話業經臺灣高等法院以110年度上訴字
    第2555號判決宣告沒收，有該案判決書電子檔列印本及臺灣
    高等法院被告前案紀錄表各1份供參，既經另案宣告沒收，
    對被告濫用財產權之課責及防杜持之再犯之目的已達，重複
    剝奪自無裨益，因之，於本件爰不重複宣告沒收或追徵其價
    額，併此敘明。
五、適用之法律：
  ㈠刑事訴訟法第273條之1第1項、第299條第1項前段、第310條
    之2、第454條第2項。
  ㈡刑法第339條1項、第51條第5款、第6款、第41條第1項前段、
    第38條之1第1項前段、第3項。
  ㈢刑法施行法第1條之1第1項。
本案經檢察官李佳穎偵查起訴，由檢察官黃明絹到庭執行職務。
中　　華　　民　　國　　111 　年　　1 　　月　　18　　日
                  刑事第二十四庭法  官  潘 長 生
上列正本證明與原本無異。
如不服本判決，應於判決送達後20日內敘明上訴理由，向本院提
出上訴狀 (應附繕本) ，上訴於臺灣高等法院。其未敘述上訴理
由者，應於上訴期間屆滿後20日內向本院補提理由書「切勿逕送
上級法院」。
                                書記官  許 雅 琪
中　　華　　民　　國　　111 　年　　1 　　月　　18　　日
附錄本案論罪科刑法條全文：
中華民國刑法第339條
意圖為自己或第三人不法之所有，以詐術使人將本人或第三人之
物交付者，處5 年以下有期徒刑、拘役或科或併科50萬元以下罰
金。
以前項方法得財產上不法之利益或使第三人得之者，亦同。前二
項之未遂犯罰之。
附表一：
編號  事    實              宣告罪刑   1 如附件起訴書附表編號1所示 郭炳璋犯詐欺取財罪，處拘役貳拾日，如易科罰金，以新臺幣壹仟元折算壹日。   2 如附件起訴書附表編號2所示 郭炳璋犯詐欺取財罪，處有期徒刑貳月，如易科罰金，以新臺幣壹仟元折算壹日。未扣案之犯罪所得新臺幣壹萬貳仟元沒收，於全部或一部不能沒收或不宜執行沒收時，追徵其價額。   3 如附件起訴書附表編號3所示 郭炳璋犯詐欺取財罪，處有期徒刑貳月，如易科罰金，以新臺幣壹仟元折算壹日。未扣案之犯罪所得新臺幣壹萬元沒收，於全部或一部不能沒收或不宜執行沒收時，追徵其價額。   4 如附件起訴書附表編號4所示 郭炳璋犯詐欺取財罪，處拘役參拾日，如易科罰金，以新臺幣壹仟元折算壹日。未扣案之犯罪所得新臺幣伍仟元沒收，於全部或一部不能沒收或不宜執行沒收時，追徵其價額。   5 如附件起訴書附表編號5所示 郭炳璋犯詐欺取財罪，處拘役伍拾日，如易科罰金，以新臺幣壹仟元折算壹日。未扣案之犯罪所得新臺幣陸仟元沒收，於全部或一部不能沒收或不宜執行沒收時，追徵其價額。   6 如附件起訴書附表編號6所示 郭炳璋犯詐欺取財罪，處有期徒刑貳月，如易科罰金，以新臺幣壹仟元折算壹日。未扣案之犯罪所得新臺幣貳萬伍仟元沒收，於全部或一部不能沒收或不宜執行沒收時，追徵其價額。   7 如附件起訴書附表編號7所示 郭炳璋犯詐欺取財罪，處有期徒刑貳月，如易科罰金，以新臺幣壹仟元折算壹日。未扣案之犯罪所得新臺幣貳萬捌仟元沒收，於全部或一部不能沒收或不宜執行沒收時，追徵其價額。 
--------------------------------------------------------
附件：
臺灣新北地方檢察署檢察官起訴書
                                    110年度偵字第26870號
　　被　　　告　郭炳璋　男　32歲（民國00年0月00日生）
                        住新北市○○區○○街000號3樓
　　　　　　　　　　　　居新北市○○區○○○街000巷00號5
  　　　　　　　　　　　  樓之1
　　　　　　　　　　　  國民身分證統一編號：Z000000000號
上列被告因詐欺案件，業經偵查終結，認應該提起公訴，茲將犯
罪事實及證據並所犯法條分敘如下：
　　　　犯罪事實
一、郭炳璋意圖為自己不法所有，基於詐欺取財之犯意，於民國
    109年2月間，在不詳地點，透過電腦設備連結網際網路至社
    群網站Facebook上，於附表所示之時間，分別以暱稱「Kuo 
    Kuo」、「俞芯」、「王小明」透過臉書通訊軟體messenger
    向附表所示嚴博耀等人傳送如附表所示之販賣商品不實訊息
    ，致如附表所示嚴博耀等人瀏覽訊息後陷於錯誤，而於如附
    表所示時間，依郭炳璋之指示，將如附表所示之金額轉入附
    表所示之銀行帳戶或第三方支付銀行帳號內，而詐欺取財既
    遂。 
二、案經附表所示之人訴由新北市政府警察局刑事警察大隊報告
    偵辦。
　　　　證據並所犯法條
一、證據清單及待證事實：
編號 證據名稱 待證事實 1 被告郭炳璋於警詢及本署偵查中之供述 ⑴證明被告案發前均住在前開新北市三重區河邊北街現居地之事實。 ⑵證明被告自108年5、6月起有使用0000000000號行動電話門號之事實。 ⑶證明被告有持用郵局000-00000000000000號帳戶之事實。 ⑷證明臉書暱稱「Kou Kou」曾為被告所使用之事實。 2 證人即附表所示之告訴人於警詢中之指證 證明附表所示臉書暱稱之人向附表所示之告訴人聯繫，表示可販售附表所示商品，經附表所示告訴人匯款後，未取得商品或取得與所約定之商品不同之事實。   3 證人葉育宏於警詢及本署偵訊中經具結之證述 ⑴證明其有申設中國信託銀行000-000000000000號（下稱中國信託帳戶）帳戶，被告曾向證人葉育宏表示因為玩線上遊戲，要借用中國信託帳戶匯款，證人葉育宏因此將款項交付被告之事實。 ⑵證明被告有使用臉書暱稱「Kuo Kuo」之事實。 4 附表所示告訴人與臉書暱稱「Kuo Kuo」、「俞芯」、「王小明」之人messenger對話紀錄截圖、匯款轉帳交易明細、附表所示帳戶交易明細   ⑴證明附表所示臉書暱稱之人向附表所示之告訴人聯繫，表示可販售附表所示商品，經附表所示告訴人匯款後，未取得約定商品之事實。 ⑵證明附表編號7之告訴人有於109年7月13日撥打賣家所留之行動電話0000000000號門號之事實。 ⑶證明編號4、編號6之告訴人與賣家交易，賣家所留的聯絡電話為0000000000、0000000000號之事實。 5 臉書暱稱「Kuo Kuo」之用戶資料 證明該用戶綁定之驗證行動電話門號為0000000000號、0000000000號，且該用戶識別碼為000000000000000之事實。  6 另案搜索扣押筆錄、扣押物品目錄表各1份、新北市政府警察局刑事警察大隊數位證物勘察報告、扣案手機採證截圖、被告扣案手機鑑識內容 ⑴證明被告另案於109年5月6日另案經員警拘提，員警並自被告身上扣得手機（下稱本案手機）1支，該手機內附之門號為0000000000號之事實。 ⑵證明本案手機曾使用行動電話門號0000000000、0000000000、0000000000號之事實。 ⑶證明本案手機有在109年4月間輸入密碼登入使用帳號暱稱「Kuo Kuo」、「俞芯」臉書帳號之事實。 ⑷證明本案手機遭扣案時，所登入之微信，該微信所綁定之門號為0000000000號，且微信之暱稱為「俞芯」，且該微信暱稱所使用的大頭貼照片與附表編號4、5、6之臉書暱稱「俞芯」所使用的大頭貼照片相同之事實。 ⑸證明扣案之手機內有數張與附表編號4、5、6所示告訴人遭詐騙之messenger對話紀錄截圖照片相同之事實。  7 「王小明」臉書翻拍照片 證明臉書暱稱「王小明」所使用之用戶識別碼UID亦為000000000000000之事實。 8  0000000000號申登人資料、雙向通聯紀錄及上網基地台位置、0000000000、0000000000號行動電話上網數據 ⑴證明0000000000號行動電話申登人為被告之事實。 ⑵證明前開門號附表所示之案發時間，上網基地台位置均在被告住處附近之事實。 ⑶證明行動電話0000000000號有在109年4月12日起使用本案手機之事實。 9 超商監視器光碟及翻拍畫面、被告於109年5月6日遭查獲時現場照片、附表編號7包裹寄出之貨物追蹤動態查詢資料、包裹照片 證明被告於109年7月14日23時52分許，騎乘粉紅色之機車前往該處寄出附表編號7之商品包裹之事實。 10 中國信託帳戶交易明細、被告名下000-0000000000000號帳戶交易明細 證明附表編號1之被害人將款項匯入中國信託帳戶後，款項再自中國信託帳戶匯入被告名下郵局帳戶內之事實。 11 中國信託帳戶網路銀行IP資料 ⑴證明中國信託銀行帳戶網銀IP綁定門號之申登人為證人葉育宏之母親陳惠玲之事實。 ⑵證明附表編號1中國信託帳戶轉匯款項至被告名下郵局帳戶之使用者行動上網數據，位置在證人葉育宏住處附近之事實。  12 附表編號2、編號3被害人匯入款項之網路銀行IP綁定門號及登入IP查詢資料 ⑴附表編號2、編號3被害人匯入款項之銀行帳號網路銀行IP綁定門號為被告為申登人之0000000000號。 ⑵證明IP申登人為被告之事實。  13 附表編號4至編號7之金融帳戶交易明細 證明附表編號4至編號7之被害人匯款之事實。 
二、核被告所為，係係犯刑法第339條第1項詐欺取財罪嫌。又被
    告所犯7罪，犯意各別，請予分論併罰。至被告犯罪所得，
    請依法宣告沒收。
三、依刑事訴訟法第251條第1項提起公訴。
　　此　　致
臺灣新北地方法院
中　　華　　民　　國　 110　　年　   8 　 月　　 4　　日
                              檢  察  官  李佳穎　
附表：
編號 被害人 所使用臉書暱稱 臉書UID 詐騙手法  匯款時間或繳費時間 詐騙金額 金融帳號 1 嚴博耀 Kuo Kuo 000000000000000 嚴博耀於109年2月9日22時18分許，在臉書「2019公路腳踏車單車自行車全新二手物交易區」發文，徵求105 ultegera零件，臉書暱稱「Kou Kou」之人透過臉書聯繫嚴博耀，向嚴博耀謊稱：欲販售零件云云，致嚴博耀陷於錯誤，因此匯款。  109年2月16日13時39分許 2000元 000-000000000000戶名：葉育宏 2 蔡承展 Kuo Kuo 000000000000000 蔡承展於臉書社團刊登訂購自行車輪框之訊息，臉書暱稱「Kou Kou」之人透過臉書與蔡承展聯繫，向蔡承展謊稱：可販售2個價值共計1萬2,000元之輪框云云，致蔡承展陷於錯誤，後寄送巧克力1盒與蔡承展。   109年3月3日23時26分許 3000元 000-000000000000戶名：卓泰佑       109年3月4日15時11分許 9000元           3 陳政良 Kuo Kuo 000000000000000 陳政良在109年3月4日在臉書上「二手IPHONE交易平台」刊登收購IPHONE 11手機的貼文，暱稱「Kou Kou」之人透過臉書與陳政良聯繫，向陳政良謊稱：可出售IPHONE 11云云，致陳政良陷於錯誤，因此匯款。  109年3月4日22時35分許 3000元 000-000000000000 戶名：卓泰佑       109年3月5日1時19分許 7000元  4 謝宥騏 俞芯 000000000000000 於109年5月2日11時許，以臉書暱稱「俞芯」聯繫謝宥騏，向謝宥騏謊稱：可販售IPHONE云云，致謝宥騏陷於錯誤。  109年5月2日13時25分許 5,000 8591繳費代碼000000000000 5 葉書謹 俞芯 000000000000000 葉書謹於臉書「Apple臉書二手社團徵I-PAD」刊登欲購買I PAD之訊息，臉書暱稱「俞芯」之人於109年5月3日7時51分許透過臉書聯繫葉書謹，向葉書謹謊稱：可販售I-PAD云云，致葉書謹陷於錯誤而匯款。後葉書謹未收到任何商品。  109年5月3日11時11分許 6,000 000-00000000000000 0000第三方支付帳號 6 陳映妤 俞芯 000000000000000 於109年5月8日17時16分許，透過臉書暱稱「俞芯」聯繫陳映妤，向陳映妤謊稱：可販售手機云云，致陳映妤陷於錯誤而匯款，後陳映妤未收到任何商品。  109年5月8日20時37分許 25,000 000-00000000000000 0000第三方支付帳號 7 廖丞彬 王小明  000000000000000 廖丞彬於109年7月13日在臉書社團「二手智慧型手機，平版交流」刊登有意購買手機之訊息，臉書暱稱「王小明」之人透過臉書與廖丞彬聯繫，向廖丞彬謊稱：可出售手機云云，致廖丞彬陷於錯誤，同意訂購IPHONE 11及IPHONE 8plus之手機，並依指示匯款，後續僅寄送一個手機殼與廖丞彬。  109年7月13日18時49分許 19,000 000-000000000000戶名：丁政榮       109年7月13日18時51分許 9,000 000-00000000000000 0000第三方支付帳號